臺灣臺東地方法院刑事判決　　　　　　　94年度簡上字第37號
上　訴　人　甲○○
即　被　告
　　　　　　　　　　（現於臺灣泰源技能訓練所執行中）
上列上訴人因違反毒品危害防制條例案件，不服本院臺東簡易庭
中華民國九十四年八月十五日九十四年度東簡字第二六九號第一
審判決（聲請簡易判決處刑案號：臺灣臺東地方法院檢察署九十
四年度毒偵字第一七九號），提起上訴，本院管轄之第二審合議
庭改依通常程序審理後，為第一審判決如下：
    主  文
原判決撤銷。
本件公訴不受理。
    事  實
一、聲請簡易判決處刑意旨略以：上訴人即被告甲○○前因施用
    第二級毒品安非他命案件，經觀察、勒戒後，認無繼續施用
    毒品傾向，為臺灣高雄地方法院檢察署檢察官於八十八年四
    月二十七日，以八十八年度偵字第一一五六、九九０六號為
    不起訴處分確定。詎仍於九十四年三月二十五日二十時許，
    為警在高雄市政府警察局楠梓分局加昌派出所，採其尿液檢
    體送驗前，回溯四十八小時內之某時，在不詳之地點，以不
    明之方式，施用第二級毒品安非他命乙次，為警將其尿液檢
    體委由高雄市立凱旋醫院檢驗後，查獲上情。
二、按案件起訴之程序違背規定者，應諭知不受理之判決，刑事
    訴訟法第三百零三條第一款定有明文。再者毒品危害防制條
    例第二十條第一項至第三項規定：「初犯第十條之罪者，檢
    察官應聲請法院裁定令被告入勒戒處所觀察、勒戒，期間不
    得逾二月」、「觀察、勒戒後，檢察官依據勒戒處所之陳報
    ，認受觀察、勒戒人無繼續施用毒品傾向者，應即釋放，並
    為不起訴之處分；認受觀察、勒戒人有繼續施用毒品傾向者
    ，檢察官應聲請法院裁定令入戒治處所強制戒治，其期間為
    六個月以上，至無繼續強制戒治之必要為止。但最長不得逾
    一年。」、「依前項規定為觀察、勒戒或強制戒治執行完畢
    釋放後，五年後再犯第十條之罪者，適用本條前二項之規定
    」，故行為人若因施用毒品案件，業經前述行政處遇療程執
    行完畢並予釋放後，需於五年內再犯施用毒品之罪者，檢察
    官始得依法起訴，此為該條例第十條施用毒品罪之法定訴追
    要件。反之，於釋放後五年之後之施用毒品犯行，依法則應
    將被告送觀察、勒戒而不得逕予起訴。
三、經查：
（一）被告甲○○曾於八十八年間因施用毒品案件，經臺灣高雄
      地方法院裁定送觀察、勒戒，因無繼續施用毒品傾向，於
      八十八年四月二十六日釋放，並經臺灣高雄地方法院檢察
      署檢察官以八十八年度偵字第一一五六號及第九九０六號
      為不起訴處分確定之事實，有臺灣高等法院被告前案紀錄
      表一件附卷可參。是本件首應審究者，應係被告於前開觀
      察、勒戒釋放後五年內有否因施用毒品而違反毒品危害防
      制條例之犯行，亦即，被告於九十三年四月二十五日之前
      ，有無因施用毒品而違反毒品危害防制條例。
（二）雖聲請簡易判決處刑意旨以被告於九十二年十二月間之某
      日起，迄九十三年十二月八日晚間八時許，另涉犯連續施
      用第一級毒品罪嫌，業經臺灣高雄地方法院檢察署檢察官
      以九十三年度毒偵字第七七一四號案件提起公訴，被告再
      犯本件施用毒品，自應依法追訴。然有關被告於九十二年
      十二月中旬之某日起至九十三年四月二十五日止之連續施
      用第一級毒品海洛因部分，業經臺灣高雄地方法院於九十
      四年九月二日以九十四年度訴字第六四四號，認定無證據
      證明被告於九十三年四月二十五日以前，有施用第一級毒
      品海洛因之犯行，判處無罪，此有臺灣高雄地方法院九十
      四年度訴字第六四四號判決一份及前開臺灣高等法院被告
      前案紀錄表附卷。是本件聲請簡易判決處刑意旨所指被告
      於九十四年三月二十五日二十時許，為警在高雄市政府警
      察局楠梓分局加昌派出所，採其尿液檢體送驗前，回溯四
      十八小時內之某時，在不詳之地點，以不明之方式，施用
      第二級毒品安非他命乙次，係發生於前案觀察、勒戒執行
      完畢釋放後五年之後，揆諸毒品危害防制條例第二十條第
      一項至第三項之規定，自應將被告送觀察、勒戒，而非逕
      予起訴，本件聲請簡易判決處刑意旨與前揭毒品危害防制
      條例第二十三條第二項所定之訴追要件不符，起訴程序於
      法顯有未合，自應諭知不受理判決。
四、原審未予審酌上開被告於九十二年十二月間之某日起，迄九
    十三年十二月八日晚間八時許，施用第一級毒品犯行部分，
    業經臺灣高雄地方法院判處無罪之事實，遽於九十四年八月
    十五日對上訴人論罪科刑，自有未洽，上訴人執此指摘原審
    判決不當，非無理由，應由本院撤銷原審判決，並不經言詞
    辯論，逕為不受理判決之諭知。
五、另本件具有刑事訴訟法第四百五十一條之一第四項第三款應
    為不受理諭知之情事，原審本應依同法第四百五十二條規定
    ，改適用通常程序審判之，惟因誤用簡易程序裁判，當由本
    院準用刑事訴訟法第三百六十九條第二項規定撤銷原審判決
    ，逕依通常程序為第一審判決（法院辦理刑事訴訟簡易程序
    案件應行注意事項第十四點參照）。
六、末查原審未適用通常程序審理，誤用簡易程序，所踐行程序
    顯有瑕疵而違背法令，已牴觸憲法第八條第一項揭示「非由
    法院依法定程序不得審問處罰」之正當法律程序原則，並損
    及訴訟當事人依憲法第十六條所保障之訴訟權利，為保障當
    事人之審級利益，本院合議庭依通常訴訟程序審理後，撤銷
    原審判決，並以第一審法院之地位，為第一審判決，檢察官
    如不服本判決，仍得於法定期間內，向管轄第二審法院提起
    上訴，附此敘明。
據上論結，應依刑事訴訟法第四百五十五條之一第一項、第三項
、第三百六十四條、第三百六十九條第一項前段、第二項、第四
百五十二條、第三百零三條第一款、第三百零七條，判決如主文
。
中　　華　　民　　國　　94　　年　　12　　月　　30　　日
            刑事第二庭    審判長法  官  李勝琛
                                法  官  陳君鳳
                                法  官  連雅婷
以上正本證明與原本無異。
如不服本判決，應於判決送達後10日內向本院提出上訴狀（須附
繕本）。
「切勿逕送上級法院」
                                書記官　蘇美琴
中　　華　　民　　國　　95　　年　　1 　　月　　4 　　日
